【裁判字號】    96,交聲,1552
【裁判日期】    970130
【裁判案由】    聲明異議
【裁判全文】
臺灣高雄地方法院交通事件裁定      96年度交聲字第1552號
原處分機關  高雄市政府交通局
異  議  人  甲○○
上列異議人因違反道路交通管理處罰條例案件，對於高雄市政府
交通事件裁決中心中華民國96年12月5日所為之裁決處分（處分
案號：高市府交裁字第裁32-B00000000號）聲明異議，本院裁定
如下：
    主  文
異議駁回。
    理  由
一、按汽車駕駛人，行經有燈光號誌管制之交岔路口闖紅燈者，
    處新臺幣（下同）1,800 元以上5,400 元以下罰鍰，道路交
    通管理處罰條例第53條第1 項定有明文；且汽車駕駛人駕駛
    汽車違反道路交通管理處罰條例第53條第1 項規定者，除依
    原條款處罰鍰外，並予各記違規點數3 點，並有同法第63條
    第1 項第3 款可資參照。又該法所指之車輛，係指在道路上
    以原動機行駛之汽車 (包括機器腳踏車)或 以人力、獸力行
    駛之車輛，故機車亦在規範範圍內，同法第3 條第8 款亦有
    明文。
二、本件異議人即受處分人甲○○駕駛陳昭良所有車牌號碼
    XZR-360號重型機車，於民國96年11月2日下午時4許3分許，
    於高雄市○○路東向西行駛，行經中區○○○○○路、鼎力
    路口時，明知前方交岔路口燈光號誌管制為紅燈，仍闖越紅
    燈通過上開路口，經高雄市政府警察局第二分隊警員乙○○
    發現攔停，以受處分人違反道路交通管理處罰條例第53條第
    1項規定，當場掣單舉發，並指定應於96年11月18日前向通
    知單所載之應到案處所聽候裁決或自動繳納。受處分人於收
    受通知單後，經原處分機關高雄市政府交通局即於96年12月
    5日以受處分人違反道路交通管理處罰條例第53條第1項、第
    63條第1項第3 款（漏載第3款）、違反道路交通管理事件統
    一裁罰基準及處理細則第43條、第44條規定為由，裁處罰鍰
    新台幣1,800元，並記違規點數3點，受處分人於96年12月
    10日收受上開裁決書後，於同年月11日向本院聲明異議。有
    高雄市政府警察局舉發違反道路交通管理事件通知單（高市
    警交字第B00000000號）、高雄市政府交通局違反道路交通
    管理事件裁決書（高市交裁字第裁80-B00000000號）、送達
    證書、交通違規案件異議書等件在卷可稽。
三、聲明異議意旨略以：值勤點距紅綠燈至少有150-200公尺，
    取締點只能看到燈號變換，看不到停止線起步狀況，其當時
    以車速40-50公里行駛，突然由綠燈轉黃燈，才會有搶黃燈
    之狀況，其在黃燈閃爍紅燈亮前已超越停止線，並沒有闖紅
    燈，若其在車輛停下來後，勢必被堵在車陣裡，或與停止線
    前橫向通往中區資源回收中心的車輛撞上，如何能突破車陣
    繼續行駛，希望員警不要因衝業績執法過當云云。
四、經查：
（一）受處分人於96年12月10日收受上開裁決書後，於同年月11
      日向原處分機關聲明異議，有送達證書及本院刑事科收文
      戳在卷可查，足認其聲明異議於接到裁決書之翌日起20日
      內提出，程序上應屬適法。
（二）受處分人於上述時、地駕駛車牌號碼XZR-360號重型機車
      闖越紅燈之違規事實，業據證人即開單告發之員警乙○○
      於本院97年1月14日調查時，以具結擔保其供述之真實性
      ，並瞭解偽證罪責之心理處罰狀態下訊問之。而當時舉發
      情形，據證人乙○○當庭繪製現場圖並指明其與受處分人
      之相關位置後具結證稱：該地為T 型路口，常常發生車禍
      ，其站在陸橋旁中區○○○○○路西側，其距離號誌80-9
      0 公尺，能清楚看到停止線及號誌，紅燈亮起時，受處分
      人所騎機車尚未通過停止線，鼎力路上與受處分人同向之
      二快車道及慢車道上均有已暫停等待紅燈之汽、機車等語
      明確（見本院97年1 月14日訊問筆錄第2 、3 頁），堪認
      受處分人闖紅燈違規之事實甚為顯然。
（三）按交通警察掣單舉發違反道路交通管理處罰條例所列違規
      事實，本質上為行政處分，係公務員基於職務上權力，依
      法就特定之具體事件所為具公法上效果之單方面行政行為
      ，基於公務員為公法上行為具有公信力之原則，該行政行
      為當可被推定為真正，其據以依法處分之事實認定亦為正
      確無誤，本此公信原則，立法者乃賦予行政機關制定違反
      道路交通事件統一裁罰基準及處理細則，使執行勤務員警
      得當機處分，以達其維護交通秩序、安全之行政目的。反
      之，若謂公務員一切行政行為皆須預留證據以證其實，則
      國家行政及公權力之行使勢必窒礙難行。準此，刑事訴訟
      法就犯罪證據所列有關之規定與屬於行政秩序罰之交通違
      規裁罰本質不合之部分，自不在準用之列。從而，受處分
      人倘未能就執勤員警之舉發有誤提出相關證據以供調查，
      又無證據足證員警有故意捏造事實或違法取締之情事，則
      執勤員警本其維護交通秩序、安全職責所為之舉發，自應
      受到適法、正確之推定。又舉發之員警與受處分人素不相
      識，且奉命執行國家公權力，衡情應無甘冒偽造文書及偽
      證罪刑責，故為不實舉發及指證之理，所為之指證自當受
      正確無誤之推定。受處分人雖辯稱：其在黃燈閃爍紅燈未
      亮起之時間越線，證人離停止線很遠云云，然攔停地點至
      停止線經員警實地丈量，僅有90公尺之距離，並非如受處
      分人所辯有150-200 公尺之遙，而受處分人既坦承其與證
      人乙○○所見之號誌同一，而證人證稱其能清楚看見號誌
      及停止線，已如前述，是受處分人辯稱其僅有搶越黃燈而
      無闖紅燈，係證人誤認云云，顯係卸責之詞，即不可採。
      準此，原處分機關認定受處分人有闖越紅燈之違規事實，
      尚非無據。
五、綜上，原處分機關依違反道路交通管理處罰條例第53條第1
    項、第63條第1 項第3 款（漏載第3 款）、違反道路交通管
    理事件統一裁罰基準及處理細則第2 條及違反道路交通管理
    事件統一裁罰基準表等規定，裁處受處分人罰鍰1800元，並
    記違規點數3點，即無違誤。受處分人猶執前詞，指摘原處
    分不當，為無理由，應予駁回。
據上論斷，應依道路交通案件處理辦法第19條，裁定如主文。
中    華    民    國    97    年    1    月    30    日
                  交通法庭    法  官  張琬如
以上正本證明與原本無異。
如不服本裁定，應於收受送達後5 日內向本院提出抗告狀。
中    華    民    國    97    年    1     月    30    日
                              書記官  劉甄庭


司法院資訊處製作；財團法人民間司法改革基金會備份。
